【裁判字號】    95,訴,3637
【裁判日期】    951130
【裁判案由】    毒品危害防制條例
【裁判全文】
臺灣高雄地方法院刑事判決              95年度訴字第3637號
公  訴  人  臺灣高雄地方法院檢察署檢察官
被      告  甲○○
                    （
上列被告因違反毒品危害防制條例案件，經檢察官提起公訴（95
年度毒偵字第7012號）及移送併辦（95年度偵字第7812號），本
院合議庭裁定由受命法官獨任進行簡式審判程序，判決如下：
    主  文
甲○○施用第一級毒品，累犯，處有期徒刑玖月。
    事  實
一、甲○○前於民國85年間因違反肅清煙毒條例等案件，經本院
    以85年度訴字笫2259號判決判處有期徒刑5 月，並經台灣高
    等法院高雄分院以85年度上訴字第2310號駁回上訴確定；又
    於85、86年間因違反肅清煙毒條例案件，分別經台灣台中地
    方法院於86年6 月27日以86年度訴字第261 號判決有期徒刑
    3 年4 月確定、經本院於87年5 月15日以87年度訴字第11號
    判處有期徒刑4 月確定，前開2 罪經本院以87年度聲字第23
    45號裁定定應執行刑為有期徒刑3 年6 月，並與前揭5 月刑
    期接續執行，於88年9 月22日縮短刑期假釋出監；嗣於假釋
    期間之90年間再因違反毒品危害防制條例案件，分別經臺灣
    高雄地方法院高雄分院於90年7 月23日以90年度上訴字第81
    1 號判處有期徒刑1 年4 月確定、經本院於91年2 月3 日以
    90年度訴字第2629號判處有期徒刑1 年確定，前開2 罪又與
    前揭經撤銷假釋之殘刑1 年10月4 日接續執行，復於94年11
    月7 日縮短刑期假釋出監，並於95年5 月5 日未經撤銷假釋
    視為執行完畢。甲○○另於89年間因用毒品案件，經本院以
    89年度毒聲字第9519號裁定令入戒治處所施以強制戒治，於
    強制戒治已滿3 月後，成績經評定為合格，經本院以90年度
    毒聲字第3479號裁定停止戒治並交付保護管束，嗣因故經本
    院以90年度毒聲字第63 38 號裁定撤銷上開停止戒治，再度
    令入戒治處所施以強制戒治，並於92年9 月5 日強制戒治期
    滿執行完畢釋放。詎猶不知悔改，於前揭強制戒治執行完畢
    釋放後之5 年內，復基於反覆、延續施用第一級毒品海洛因
    之單一行為決意，於95年8 月6 日7 時許、同年9 月1 日7
    時許，均以將海洛因摻水置入針筒注射靜脈之方式，在不詳
    地點，分別施用第一級毒品海洛因各1 次。嗣於：（1）95
    年8 月6 日9 時許，在高雄縣美濃鎮○○路運動公園內，正
    削除所竊得台電電纜線之外皮之際（竊盜罪嫌部分經檢察官
    另案偵辦中），為警當場查獲，並經其同意至高雄縣政府警
    察局旗山分局採尿送驗；（2） 於95年9 月1 日13時許，為
    警通知至高雄縣政府警察局旗山分局採尿送驗，始悉上情。
二、案經高雄縣政府警察局旗山分局報告臺灣高雄地方法院檢察
    署檢察官偵查起訴及移送併辦。
    理  由
一、本件被告甲○○所犯係死刑、無期徒刑、最輕本刑為3 年以
    上有期徒刑以外之罪，其於準備程序中就被訴事實為有罪之
    陳述，經法官告知簡式審判程序之旨，並聽取公訴人、被告
    之意見後，本院合議庭認為適宜而裁定由受命法官獨任進行
    簡式審判程序，先予敘明。
二、上開犯罪事實，業據被告於本院審理時坦承不諱，且被告2
    次為警查獲所採之尿液，經送長榮大學先以酵素免疫分析法
    初步檢驗，復以氣相層析質譜儀法確認檢驗之結果，均呈現
    海洛因代謝物嗎啡陽性反應等情，有應受尿液採驗人尿液檢
    體採集送驗紀錄表2 份（見高縣旗警偵移字第0950011249號
    卷第4 頁至第5 頁、95年度毒偵字第7012號卷第5 頁至第6
    頁）及該校95年8 月16日、同年10月4 日確認報告各1 份（
    見95年度毒偵字第7012號卷第4 頁、高縣旗警偵移字第0950
    011249號卷第3 頁）在卷可佐。綜上證據，足見被告自白，
    核與事實相符，堪予採為論罪之基礎。又被告有事實欄所載
    經強制戒治執行完畢釋放之情，有卷附臺灣高等法院被告前
    案紀錄表1 份可按。從而，被告於強制戒治執行完畢釋放後
    ，5 年內再犯本件違反毒品危害防制條例第10條之施用第一
    級毒品罪，洵堪認定，是本件事證明確，自應依法論科。
三、另海洛因為毒品危害防制條例所稱之第一級毒品，此觀諸該
    條例第2 條第2 項第1 款甚明，被告施用上開毒品犯行，核
    其所為，係違反毒品危害防制條例第10條第1 項施用第一級
    毒品罪。被告施用第一級毒品前持有第一級毒品之低度行為
    ，為其後施用第一級毒品之高度行為所吸收，不另論罪。按
    刑事法若干犯罪行為態樣，本質上原具有反覆、延續實行之
    特徵，立法時既予特別歸類，定為犯罪構成要件之行為要素
    ，則行為人基於概括之犯意，在密切接近之一定時、地持續
    實行之複次行為，倘依社會通念，於客觀上認為符合一個反
    覆、延續性之行為觀念者，於刑法評價上，即應僅成立一罪
    。學理上所稱「集合犯」即屬之（最高法院95年度台上字第
    1079號判決意旨參照）。另判斷何種構成要件行為，預計就
    是集合行為？首先要藉助「文義解釋」，也就是從法條所描
    述文字的通常語意來判斷。當文義解釋無法提供明確答案時
    ，則必須探究系爭處罰規範的目的來解釋，並參酌實際生活
    上犯罪的典型實施型態來綜合判斷。又並非所有構成要件之
    行為具有反覆實施之特徵，即當然成立集合犯，而得評價為
    一罪，仍須行為人係基於概括之犯意，在密切接近之一定時
    、地持續實行之複次行為，而依社會客觀通念，認為符合一
    個反覆、延續性之行為觀念，在刑法評價上，始得評價為一
    罪。因此，行為人之數次行為，在主觀上如係分別起意，或
    客觀上非係利用同一機會為之，則因該數次行為間，對於同
    一社會法益，並不具侵害法益同一性，在評價上則應成立數
    罪。由於毒品本具成癮性（毒品危害防制條例第2 條第1 項
    參照），施用者一經上癮，即難戒斷，在其主觀依賴毒品之
    心理下，須持續、密接施用毒品以解癮，再犯率高，否則難
    以承受毒癮發作之痛苦，且施用次數、重量通常與施用毒品
    期間成正比，各次施用毒品之間隔愈趨密集，是施用毒品行
    為，本質上具有反覆實施之行為特性，依社會通念，客觀上
    符合一個反覆、延續性之行為觀念，依上開說明，施用毒品
    應為「集合犯」甚明。再者，參以被告已於本院審理中自承
    ：其不到1 月內就施用海洛因2 次，係其因無法戒斷毒癮所
    致等語（見本院卷第61頁）明確，因被告施用毒品之間隔甚
    短，顯係於密切接近之時間內多次施用毒品，主觀上已對毒
    品產生依賴，各次施用毒品應非分別起意，在評價上應依集
    合犯論以一罪（95年7 月1 日連續犯廢止前，實務上雖將多
    次密接施用毒品行為，均論以連續犯，本院雖變更已往之見
    解，改依集合犯論處，然此僅為法律見解之變更，並非法律
    變更，故就此部分應無比較新舊法之問題，附此敘明），較
    為合理。查被告前於85年間因違反肅清煙毒條例等案件，經
    本院以85年度訴字笫2259號判決判處有期徒刑5 月，並經台
    灣高等法院高雄分院以85年度上訴字第2310號駁回上訴確定
    ；又於85、86年間因違反肅清煙毒條例案件，分別經台灣台
    中地方法院於86年6 月27日以86年度訴字第261 號判決有期
    徒刑3 年4 月確定、經本院於87年5 月15日以87年度訴字第
    11號判處有期徒刑4 月確定，前開2 罪經本院以87年度聲字
    第23 45 號裁定定應執行刑為有期徒刑3 年6 月，並與前揭
    5 月刑期接續執行，於88年9 月22日縮短刑期假釋出監；嗣
    於假釋期間之90年間再因違反毒品危害防制條例案件，分別
    經臺灣高雄地方法院高雄分院於90年7 月23日以90年度上訴
    字第811 號判處有期徒刑1 年4 月確定、經本院於91年2 月
    3 日以90年度訴字第2629號判處有期徒刑1 年確定，前開2
    罪又與前揭經撤銷假釋之殘刑1 年10月4 日接續執行，復於
    94年11月7 日縮短刑期假釋出監，並於95年5 月5 日未經撤
    銷假釋視為執行完畢，此有臺灣高等法院被告前案紀錄表乙
    份在卷可憑，其受有期徒刑執行完畢後，5 年內故意再犯本
    件最重本刑為有期徒刑以上之罪，為累犯，應依刑法第47條
    第1 項規定，加重其刑。爰審酌被告前因施用毒品犯行，業
    經強制戒治後，猶再施用毒品不輟，顯見其毒癮非淺，施用
    毒品除戕害自身健康外，對社會秩序亦產生不良影響，並考
    量本件被告施用毒品之時間、頻率，以及犯後坦承犯行，尚
    知悔悟等一切情狀，量處如主文所示之刑，以示懲儆。
四、移送併案審理部分（95年度毒偵字第7812號）所載被告之施
    用第一級毒品犯行，因與前揭已起訴經論罪科刑部分，具有
    集合犯之包括一罪關係，即為起訴效力所及，本院自均應併
    予審究，應予指明。
據上論斷，應依刑事訴訟法第299 條第1 項前段、第273 條之1
第1 項，毒品危害防制條例第10條第1 項，刑法第11條前段、第
47條，判決如主文。
本案經檢察官乙○○到庭執行職務。
中    華    民    國    95    年    11    月    30    日
                  刑事第十二庭  法  官  林書慧
以上正本證明與原本無異。
如不服本判決，應於判決送達後10日內，向本院提出上訴狀。
中    華    民    國    95    年    11    月    30    日
                                書記官  鍾錦祥
附錄本案論罪科刑法條全文：
毒品危害防制條例第10條第1 項
施用第一級毒品者，處6 月以上5 年以下有期徒刑。


司法院資訊處製作；財團法人民間司法改革基金會備份。
